【裁判字號】    92,上訴,356
【裁判日期】    920821
【裁判案由】    違反毒品危害防制條例
【裁判全文】
臺灣高等法院高雄分院刑事判決                    九十二年度上訴字第三五六號
    上  訴  人
    即  被  告  乙○○
    選任辯護人  劉新安律師
右上訴人因違反懲治走私條例案件，不服臺灣高雄地方法院九十一年度訴字第二一八
八號中華民國九十二年一月二十四日第一審判決（起訴案號：臺灣高雄地方法院檢察
署九十一年度偵字第一一八九二號），提起上訴，本院判決如左：
      主  文
原判決撤銷。
乙○○販賣第二級毒品，處有期徒刑捌年，扣案第二級毒品安非他命驗後淨重柒佰玖
玖點貳陸公克沒收銷燬之；扣案電子秤貳台、四號分裝袋及九號分裝袋各壹包，均沒
收。
      事  實
一、乙○○丙知安非他命係毒品危害防制條例管制之第二級毒品，不得持有、販賣，
    詎竟意圖營利，於民國（下同）九十一年六月初某日，在高雄市某不詳處所，向
    綽號「寶哥」之不詳姓名之成年男子，以新台幣（下同）十多萬元之代價販入第
    二級毒品安非他命（驗後毛重八百二十八公克、淨重七九九．二六公克）後，並
    將之分裝成一大包（約重三五六‧二公克）及十二中包（其中約三七‧五公克十
    包、約三七‧八公克二包）後，藏放於其所有車牌號碼七Ｍ─八六八二號自小客
    車內，俟機販賣。嗣於九十一年六月六日晚上八、九時許，乙○○以所持有許誌
    軒所有0000000000號行動電話，撥打易曉屏之男友楊善顯所有000
    0000000號行動電話手機取得連繫後，攜帶安非他命前往易曉屏在高雄縣
    鳳山市○○街一五○號三樓住處，託易曉屏為其介紹安非他命之買主，因易曉屏
    無法為乙○○找到買主而離去。翌日乙○○再度前往易曉屏前開住處，並將其所
    有前揭自小客車停放在附近之青年路二段一九九號中日超商前，嗣於同日十八時
    許，易曉屏因持有海洛因等毒品，為警持搜索票在高雄縣鳳山市○○街一五○號
    三樓查獲，而供出乙○○託伊找安非他命買主之情事，告知警方乙○○自小客車
    停放地點，經警方佈線埋伏，迄於同日二十二時三十分許，乙○○至停車處所取
    車時，為警當場逮捕，並自乙○○上開自小客車上查扣前開已經分裝完畢之第二
    級毒品安非他命十三包（驗後淨重七九九．二六公克）、電子磅秤二台、九號及
    四號分裝袋各一包等物。
二、案經台北市政府警察局刑警大隊報告台灣高雄地方法院檢察署檢察官偵查起訴。
    理  由
一、訊據上訴人即被告乙○○（下稱被告）矢口否認有何販賣第二級毒品安非他命之
    犯行，辯稱：在自小客車上所扣得之物品係綽號「番仔」之戊○○所有，被警查
    獲當天係與戊○○約妥在高雄縣鳳山市○○路○段一九九號附近還車，戊○○將
    車子鑰匙交給伊後，伊走過馬路取車時隨即被警查獲，戊○○見狀隨即離去，事
    後戊○○透過綽號「阿義」的友人找己○○取回車上之衣物，在戊○○取回衣物
    後，尚留戊○○之匯款單一紙，可證毒品係戊○○所有，又其係託易曉屏幫伊找
    房子，並非託易曉屏推銷毒品安非他命，其於檢察官偵查中坦承毒品為其所有，
    係因其他收容人告以坦承是自己買來吃就沒事，伊才承認扣案毒品係其所有，且
    依法務部調查局函示情形，扣案安非他命近一百萬元，豈有以十餘萬元即能購得
    ，足徵在檢察官偵查供安非他命係伊購買之自白係屬不實云云。
二、經查：
  (一)被告於檢察官偵查中供稱：「（問：昨天在你車上查獲安非他命一大包及電子秤
    等物誰的？）是我的，我去買的，我向寶哥買的」「我買了十幾萬元」等語（見
    九十一年度偵字第一一八九二號卷第五頁背面）。嗣經檢察官向原審法院聲請准
    予羈押，在原審法院訊問時亦供稱：「（警察在你車上查扣的毒品是誰的？）我
    買的」「我跟我一位朋友綽號『寶哥』買的」等語（見原審九十一年度聲羈字第
    四二五號卷），核其先後二次供述之內容均相符合。經警在被告所有自小客車內
    查獲扣案白色晶體十三包經送內政部警政署刑事警察局鑑定結果，確屬第二級毒
    品安非他命，總淨重七九九．五六公克，驗後餘重七九九．二六公克之事實，亦
    有該局鑑定報告在卷可憑（見原審卷第二四０頁）。又上開扣案之安非他命雖經
    原審再送高雄醫學大學附設中和紀念醫院鑑定結果，驗後毛重為八百二十八公克
    ，有檢驗報告在卷可憑（見原審卷第四八頁），惟前者係以驗後淨重為計算標準
    ，後者係以驗後毛重為計重標準，自應以前者作為沒收銷燬之數量。
  (二)證人易曉屏於警訊中證稱：「乙○○於九十一年六月六日晚上八、九點左右，用
    0000000000號手機打我使用之0000000000號手機，叫我到
    樓下接他上樓我住處，當時乙○○手裡拿著一包安非他命，且已分裝每包壹兩重
    （三七‧五公克），叫我幫他找下游買主，我沒有認識這麼大量的下游，乙○○
    就離開我住處。又於六月七日上午九時多，再度打手機給我，叫我下樓接他上樓
    ，一下子他又再下樓，並問我說他的七Ｍ─八六八二白色自小客車是否可以暫放
    青年路二段一九九號中日超商前馬路邊，我說沒關係。然後把車窗下放，叫我等
    他一下，他說要放東西，我看見他把六月六日帶到我家的那一大包毒品就放在車
    內的座位下，又買早點回我住處吃，所以我很肯定乙○○是在販賣毒品安非他命
    沒錯」等語（見警卷第七頁）。其於原審法院亦證稱：「我當時是跟警察說乙○○有拿一包東西到我家」、「（問：乙○○六月七日去找妳作什麼？）他問車子
    能不能停放在我家，順便來吃早餐；六月六日晚上帶了一包東西」等語（見原審
    卷第一三四頁），被告亦供稱：要去之前有打電話，問樓下有沒有停車位等語（
    見原審卷第一三六頁）。證人即警員甲○○於原審亦證稱：我們跟據線民檢舉楊
    善顯持有槍枝和毒品，我們在楊善顯、易曉屏租位於高雄縣鳳山市○○路○段文
    雅街一五０號三樓，查到楊善顯和易曉屏持有毒品，當時易曉屏就向我們供稱有
    一件更大的，並帶我們至距該租處約一百公尺遠，位於青年路和建國路口一家超
    商正門口，指著一部白色日產的車子，說車上有更大宗的毒品，同時也講一個綽
    號，但我已記不得，她說那個人有到她家好幾次，因為我們人手不足，我先派一
    位警員在現場埋伏，之後當地派出所主管派警力支援，後來就看到乙○○要來開
    這輛車，我馬上打電話請現場警員留置，並打開車門，經乙○○簽署同意搜索書
    後，進行搜索，在後座椅子上發現安非他命分裝成數包，每包重量大約相同；她
    （指易女）一直很擔心檢舉這件事會被報復，她還有提到乙○○曾經有二次帶毒
    品到她住處，要她幫他找買主等語（見原審卷第八十七頁倒數第五行、第八十八
    頁），再者，0000000000號行動電話持有人係許誌軒（見原審卷第十
    八頁），惟該行動電話平常均被告使用，此經被告於原審陳丙在卷（見原審卷第
    七八頁），經原審法院向遠傳電訊股份有限公司及和信電訊股份有限公司調閱0
    000000000號及0000000000號二支行動電話之通聯紀錄，發
    現二支電話於九十一年六月六日確實有七通電話之通話紀錄，有上開二家公司之
    通聯紀錄各一份在卷可按（見原審卷第十九頁以下）。參以證人易曉屏與被告在
    被查獲前一日確有密集通話之情事觀之，被告確有找易曉屏代尋覓安非他命之買
    主，且被警查獲當日，放置毒品之自小客車確係被告所自行停放無訛，如扣案毒
    品非被告所有，在未與戊○○接洽下，易曉屏得以知悉被告車內藏放有安非他命
    ？益徵被告於檢察官偵查中之自白顯與事實相符，證人易曉屏事後於原審調查時
    翻異前述，證稱其並未指訴被告販毒，亦不知被告所持有者係毒品云云，應係事
    後迴護之詞，不足採為被告有利認定。
  (三)證人戊○○（另案因販毒羈押於台灣花蓮看守所）於本院訊問時證稱：「（問：
    九十一年六月七日你是否有到高雄縣鳳山市○○路○段一九九號附近？）沒有」
    等語（見本院上訴(二)卷第四十一頁），則被告辯稱當時戊○○亦在現場云云，委
    無可採。證人己○○於原審證稱：九十一年六月九日是一位綽號「番仔」的人叫
    我去請鎖匠開日產白色車輛門鎖，他說他有東西在乙○○的車上，我和乙○○是
    好朋友，所以要我聯絡乙○○的太太到車子的地方，請鎖匠開車門，幫他拿東西
    ，他透過「阿義」打電話給我；我和乙○○太太聯絡時知道乙○○被抓；「番仔
    」打電話給我時也有說乙○○被抓，從乙○○的車子裡取出衣服、箱子、袋子等
    物品等語（見原審卷第八十一頁以下）；於本院調查時證稱：是戊○○叫一個「
    阿義」的人打電話給我，叫我過去三民區○○路他那裡，戊○○就告訴我乙○○
    發生事情，他有很多的東西放在乙○○的車上，因為他知道我和乙○○是好朋友
    ，可以聯絡他老婆拿鑰匙去開車拿東西，我聯絡他老婆後後，他老婆告訴我沒鑰
    匙，隔天我們就去鳳山青年路，我電話叫鎖匠，他老婆也來，戊○○當時有在車
    子對面隔一個馬路等，要我拿乙○○車上的東西放在戊○○的車子上，再將車子
    開到對面給他，他不想讓乙○○的老婆看到，我拿給他後，他就走了等語（見本
    院上訴(二)卷第一一０頁）。證人丁○○於原審亦證稱：有印象到鳳山市○○路○
    段靠建國路附近去開一輛汽車的門；見過己○○，開鎖時看過，是一名女子打電
    話請我過去等語（見原審卷第八十三頁）。證人即被告之妻陳美雲證稱：是己○○打電話給我，他說有一個台東的朋友有東西放在乙○○的車上，他說能不能請
    開鎖的把門打開，他要把裡面的東西拿回去，鎖匠是己○○請的等語（見原審卷
    第八十五頁）。事後在被告所有系爭自小客車內亦起出戊○○匯款給紀玉鳳之匯
    款單一紙（見原審卷第一０八頁背面）。證人戊○○於本院訊問時亦證稱：「（
    問：你是否有在九十一年六月初透過己○○或阿義之人要將你自小客車內行李拿
    走？）乙○○的另一位朋友不知是否叫「阿義」的人，他跟我說乙○○的車子找
    到了，我問他我行李是否有在車上，他說不清楚，要過去才知道，因為我高雄不
    熟，跟我約在高雄某處，好像「阿義」的人將我衣服的行李交給我，我有一起去
    領；我跟我女朋友庚○○去的；因為飯店租的時間到期，要退房，我在高雄沒有
    交通工具，被告開車子來，要連同我及行李載走，但他將行李載走，就沒有過來
    ，我在飯店門口等他一個多小時，才搭計程車走的，我搭計程車到我朋友那邊去
    ；有跟被告聯絡，但被告關機，電話打不進去，有一段時間在高雄，我自己租房
    子，是趙家仁幫我找的房子」、「（問：剛才提示匯款聲請書為何將地址載為台
    東市○○路二號九樓之一？）我當時住在該處，是我女朋友租的房屋」、「（問
    ：為何匯款單身分證號碼不是你的？）因為是我女朋友幫我匯的，我不曉得」、
    「我發誓毒品不是我的」、「（問：合作金庫匯款申請書是否你寫的？）是我匯
    的沒錯」、「（問：是否匯款給被告？）我匯了二十五萬元給他，因為他的車被
    當，他要贖回車子，他原本說車子贖回要將車子押在我這邊，後來他車子贖回來
    ，僅還我十四萬五千元，另外還開了十萬五千元之本票，被告車子從來沒有交給
    我，被告在高雄某飯店將我衣服等物帶走，人就不見了」等語（見本院上訴(二)卷
    第二十二頁以下）。證人庚○○於本院調查時亦證稱：「在高雄這段期間，戊○○沒有借用乙○○的自小客車」、「（問：妳們去拿衣服時，戊○○是否一起去
    ？）有的；共拿一個大的手提袋、一個小手提袋，還有一個小袋子」、「戊○○
    的綽號叫『番仔』，不是叫『寶哥』，『寶哥』是什麼人我不知道」、「（問：
    戊○○販賣毒的事情你知道？）知道」、「（問：妳們在整理衣物時是否有放進
    去安非他命？）沒有，衣服都是我整理的」等語（見本院上訴(二)卷第八十頁以下
    ），固足證戊○○之衣物確曾放置在被告被查獲毒品之小自客車上，且戊○○事
    後亦會同女友庚○○、鎖匠丁○○、己○○等前往取回之事實，惟仍無從證丙戊○○有借用被告所有系爭小自客車之事實，何況如前所述，被告查獲當天，被查
    獲毒品之自小客車係被告所駕駛停放於鳳山市○○路和建國路口附近，而非由戊○○所停放。再者，雖證人戊○○另證稱：「（問：你租房屋是找誰幫你租的？
    ）趙家仁」、「（問：為何匯款單身分證號碼不是你的？）因為是我女朋友幫我
    匯的，我不曉得」等語。核與證人庚○○於本院調查時證稱：合作金庫匯款單是
    戊○○的字跡，不是我寫的；我們在台東要搬到高雄時，有麻煩乙○○幫我們找
    房子，一直沒有找到，乙○○有開車載我到處看房子；本來打算住旅社然後慢慢
    找房屋，後來戊○○說要到台北找朋友，所以就退房，因為東西很多，我們整理
    好後放在旅社，後來乙○○問我們旅社還要不要住，我們說不要，被告就將我們
    的行李放在車上，我們走的時侯還沒有退房，乙○○在我們要去台北的時候，也
    有來旅社，後來乙○○去跟旅社拿鑰匙開房門，拿走我們的物品放到他車上，我
    們在台北的時侯有打電話給乙○○問他找到房屋沒有，他說沒有，並將我們旅社
    內的東西搬走放在他車上等語，就是否央請被告代為尋覓房屋承租、匯款申請單
    究係何人所填寫，戊○○等之衣物究係在何種情形下被放置於被告之自小客車上
    ，證人戊○○與庚○○所證不一，惟渠等均否認有向被告借用系爭自小客車之事
    實，則始終如一，是亦難執此認戊○○確有向被告借用系爭自小客車，而為被告
    有利之認定。又證人己○○於本院調查時證稱：戊○○不想讓被告之妻子知道云
云，惟其於原審係證稱戊○○要伊聯絡被告之妻子到停車地點，則戊○○又有何
    必要不讓被告之妻知悉，是其此部分所證亦難據以證丙戊○○有畏罪情虛之證丙
    。是被告所辯其所有自小客車曾借予戊○○使用，毒品係戊○○所有云云，應無
    可採。扣案之電子秤二台、四號及九號分裝袋各一包，被告雖否認係其所有，惟
    既無證據足以證丙係戊○○所有，且係在被告所有並在其實力支配下之自小客車
    內扣得，應係被告所有無訛。
  (四)被告為警查獲後，經採尿送驗結果，固呈安非他命陽性反應，有台灣尖端先進生
    技醫藥股份有限公司濫用藥物檢驗中心濫用藥物檢驗報告一紙存卷可參，與被告
    所供稱其有施用安非他命之習性相符。惟甲基安非他命之每日正常使用劑量為二
    ‧五至二十五毫克之間，久用成癮而對藥物產生耐藥性者，可增至十倍以上（即
    二十五毫克至二百五十毫克之間），此業經行政院衛生署管制藥品管理局於九十
    年三月八日以管檢字第九二三五號函示在案，若依此劑量標準計算，本件查獲之
    安非他命至少約可施用三千三百十二日左右（計算式：828/0.25=3312），合計
    約九年一月，已遠超過一般毒品施用者所持有之數量。參以被告為警查獲持有毒
    品時，另查獲電子秤二台及四號、九號分裝袋各一包，而毒品交易價格，每一公
    克市價動輒上千元，販賣毒品者無不斤斤計較，故須藉精密之電子秤從事交易。
    如單純購買毒品施用，實無須備有精密之電子儀器及大量之分裝袋。況警查獲時
    ，所扣得之安非他命，部分已分裝成重量相同之包裝，每包約壹兩重，亦有照片
    一張在卷可佐（見九十一年度偵字第一一八九二號卷第二一頁），顯然已經被告
    事先分裝，伺機販賣，至為灼然。被告於檢察官複訊及於檢察官聲請原審法裁定
    准予請羈押時，供稱購買之毒品係自己施用云云，應係避重就輕之詞，不足採信
    。
  (五)如前所述，被告於偵訊時供稱：是以十幾萬元購入上開扣案之毒品。而每公克安
    非他命之市價（小盤）為：平均最高一千五百元，最低九百元，此亦有法務部調
    查局九十一年十一月二十二日調緝參字第○九一三四○三○八○號函附之「九十
    一年上半年國內安非他命買賣平均價格表」一份在卷可參（見原審卷第一七八頁
    ）。若取其平均值，以每公克一千二百元計算，本件查獲之安非他命驗後毛重八
    二八公克，總市價約值九十九萬三千六百元（計算式：12600X828=993600）。則
    被告購買毒品之成本十多萬元，將之出售後，可獲得七、八十萬元之暴利。又意
    圖營利，係以有無對價關係為判斷，且安非他命係價格昂貴之違禁物，為政府懸
    為禁令嚴加取締，刑責甚重，苟被告無販賣牟利之意圖，衡情實無甘冒被取締判
    處重刑之危險，而一次販入安非他命高達八百餘公克之理，是被告係以營利為目
    的而一次大量販入安非他命進而伺機販賣，應堪認定。被告係以十餘萬元購買扣
    案毒品，核與前揭市價固相去甚遠，惟販入毒品之價格取決於是否現金交易，買
    賣雙方是否熟識及一次交易數量及毒品取得之難易等因素有關，自難僅以販入之
    金額與市價衡量，而認被告之自白與事實不符，是被告此部分所辯亦無可採。
    綜上所述，被告辯稱扣案之第二級毒品安非他命係「戊○○」所有或所購買之安
    非他命係供自己施用云云，均不足採憑，本件事證丙確，被告犯行應堪認定。
三、按所謂販賣行為，不以將毒品販入後復行販出為必要，只要以營利為目的，有償
    將毒品購入或賣出，有一於此，其犯罪即為成立，此有最高法院八十八年度台上
    字第二三九八號、第三八九八號判決可資參照。核被告所為係犯毒品危害防制條
    例第四條第二項之販賣第二級毒品罪。公訴意旨認應依同條例第五條第二項之意
   圖販賣而持有第二級毒品罪處斷，尚有未洽，惟起訴事實既相同，起訴法條應予
    變更。被告持有毒品之低度行為為販賣之高度行為所吸收，不另論罪。
四、原審據以論罪科刑，固非無見，惟扣案之扣案電子秤二台、四號分裝袋及九號分
    裝袋各一包係被告所有而供販賣毒品所用之工具，應依毒品危害防制條例第十九
    條第一項之規定諭知沒收，原判決依刑法第三十八條第一項第二款之規定宣告沒
    收，尚有未洽。被告上訴意旨否認犯行，指摘原判決不當，固屬無理由，惟原判
    決既有上開可議，自應由本院將原判決撤銷改判。爰審酌被告因販賣而持有大量
    安非他命，危害社會治安，惟尚未實際將毒品販出，所生危害尚非鉅大等一切情
    狀，仍量處有期徒刑八年。扣案安非他命十三包，驗後淨重七九九．二六公克爰
    依毒品危害防制條例第十八條第一項前段之規定，宣告沒收並銷燬之，至送驗時
    所費失部分既已滅失而不存在，自無庸再諭知沒收；扣案之電子秤二台、四號及
    九號分裝袋各一包係被告所有，且係販賣毒品所用，爰依同條例第十九條第一項
    規定宣告沒收。其餘扣案之殘渣袋四十五個及吸管一支，經送驗結果，雖呈海洛
    因毒品陽性反應，有高雄醫學大學附設中和紀念醫院編號九一○八─二三九號及
    九一○八─二四二號檢驗報告各一份附卷足稽，惟與販賣第二級毒品安非他命無
    關，故不予宣告沒收；再者，用以連絡販毒之0000000000號行動電話
    ，係許誌軒所有，核與沒收之要件不合，故亦不予宣告沒收，均附此敘丙。
據上論結，應依刑事訴訟法第三百六十九條第一項前段、第三百六十四條、第二百九
十九條第一項、第三百條，毒品危害防制條例第四條第二項、第十八條第一項、第十
九條第一項，判決如主文。
本案經檢察官劉文水到庭執行職務。
中    華    民    國        九十二      年      八      月    二十一    日
                              臺灣高等法院高雄分院刑事第四庭
                                  審判長法官  蕭權閔
                                        法官  陳啟造
                                        法官  李嘉興
右正本證丙與原本無異。
如不服本判決應於收受本判決後十日內向本院提出上訴書狀，其未述上訴理由者，
並得於提起上訴後十日內向本院補提理由書狀（均須按他造當事人之人數附繕本)「
切勿逕送上級法院」。
                                      書記官  劉博文
中華    民    國        九十二      年      八      月    二十二    日
附錄：本判決論罪科刑法條：
毒品危害防制條例第四條第二項
製造、運輸、販賣第二級毒品者，處無期徒刑或七年以上有期徒刑，得併科新臺幣七
百萬元以下罰金。
                                                                      Ｈ


司法院資訊處製作；財團法人民間司法改革基金會備份。
